【裁判字號】    97,訴,229
【裁判日期】    970731
【裁判案由】    公司法
【裁判全文】
臺北高等行政法院判決
                                       97年度訴字第229號
原      告  甲○○
被      告  乙○○○○○
代  表  人  丙○○處長）住同.
上列當事人間因公司法事件，原告不服臺北市政府中華民國96年
11月29日府訴字第09670306800 號訴願決定，提起行政訴訟。本
院判決如下：
    主  文
原告之訴駁回。
訴訟費用由原告負擔。
    事  實
一、事實概要：緣原告於民國（下同）90年1 月任職於基因數碼
    科技股份有限公司（下稱基因數碼公司），於90年底以專門
    技術作價抵繳股款方式取得該公司增資案之技術股（80萬股
    ）。原告於94年1 月去函財政部台北市國稅局（下稱北市國
    稅局）詢問有關技術股轉讓之稅款繳納事宜，經北市國稅局
    所轄內湖稽徵所函復，以其持有之基因數碼公司技術股非技
    術作價股票。嗣原告於96年7 月27日函請重新審查經濟部91
    年1 月10日經（90）商字第09001520860 號函核准基因數碼
    公司發行新股變更登記之處分，經以96年8 月6 日北市商二
    字第09632953400 號函請原處分機關經濟部示見，該部以96
    年8 月17日經商字第09602106630 號函復：「．．．二、按
    公司法有關之公司變更登記，係採形式書面審查，主管機關
    對於登記之申請，僅須就公司所提出之申請書件審核，倘符
    合公司法及『公司之登記及認許辦法』之規定，即應准為登
    記（最高行政法院92年度判字第833 號判決及最高法院96年
    6 月14日台文字第0960000442號函釋參照）。至公司之登記
    如有不實情事，依公司法第9 條規定，經裁判確定後，由檢
    察機關通知中央主管機關撤銷或廢止其登記。三、又案內所
    述葉君與台北市國稅局因技術作價股票之認知有異一節，允
    屬國稅單位職權認定範疇。」被告即據經濟部函復意見以96
    年8 月24日北市商二字第09633230200 號函復知原告，原告
    不服，於96年9 月1 日提起訴願。經被告依訴願法第58條第
    2 項規定重新審查被告回復原告函文是否妥適，咸認經濟部
    函復意見似有斟酌空間及以被告名義函復原告容有未洽，爰
    以96年9 月28日北市商二字第09633422900 號函撤銷被告96
    年8 月24日北市商二字第09633230200 號回復原告函文，並
    告知俟相關疑義函請經濟部釋示後再憑辦理，並陳報訴願管
    轄機關臺北市政府。臺北市政府復以96年11月29日府訴字第
    09670306800 號訴願決定訴願不受理，原告不服該訴願決定
    ，遂提起行政訴訟。
二、兩造聲明：
  (一)原告聲明：
    1.訴願不受理撤銷。
    2.訴訟費由被告負擔。
    3.若依財政部台北市國稅局判決處分，該所得之股票為薪資
      所得，而非因專門技術作價抵繳股款所取得，請求因登記
      書面不實，撤銷基因數碼科技股份有限公司該次的增資案
      。
  (二)被告聲明：
    1.原告之訴駁回。
    2.訴訟費用由原告負擔。
三、兩造之爭點：
  (一)原告主張之理由：
    1.原告所得之技術股於基因數碼公司增資時以專門技術作價
      抵繳股款方式取得，且經過該公司董事會同意與致遠會計
      師事務所簽證，以及經濟部商業司認可該增資案成立，因
      此原告完全相信原告所得之股票為技術股。又北市國稅局
      所轄內湖稽徵所回函解釋後，基因數碼公司負責人陳肇宇
      也以存證信函告知原告該80萬股股票確實以專門技術作價
      抵繳股款方式取得，惟內湖稽徵所未採納負責人陳肇宇先
      生及基因數碼公司提供之佐證資料與說明，仍執意認定該
      80萬股股票為薪資負所得。
    2.原告曾向經濟部商業司與被告發函，以依北市國稅局判決
      處分，該所得之股票為薪資所得，而非因專門技術作價抵
      繳股款所取得，請求因登記書面不實，撤銷基因數碼公司
      該次增資案。但是經濟部與被告回函卻以公司之登記如有
      不實情事，依公司法第9 條規定，經裁判確定後，由檢察
      機關通知中央主管機關撤銷或廢止其登記。然而原告之情
      況並不適用公司法第9 條規定，且經濟部商業司與被告卻
      不做裁判，因此原告認為被告有違監督管理之責，因此向
      臺北市政府提起訴願，但是臺北市政府訴願委員會以訴願
      不受理。
    3.若鈞院依照北市國稅局判決處分，該所得之股票為薪資所
      得，而非因專門技術作價抵繳股款所取得，請求鈞院以登
      記書面不實，撤銷基因數碼公司該次增資案。
  (二)被告主張之理由：
    1.按訴願法第77條第6 款規定：「訴願事件有左列各款情形
      之一者，應為不受理之決定：六、行政處分已不存在者。
      」。公司法第9 條規定：「公司應收之股款，股東並未實
      際繳納，而以申請文件表明收足，或股東雖已繳納而於登
      記後將股款發還股東，或任由股東收回者，公司負責人各
      處5 年以下有期徒刑、拘役或科或併科新臺幣50萬元以上
      250 萬元以下罰金。有前項情事時，公司負責人應與各該
      股東連帶賠償公司或第三人因此所受之損害。第1 項裁判
      確定後，由檢察機關通知中央主管機關撤銷或廢止其登記
      。但裁判確定前，已為補正或經主管機關限期補正已補正
      者，不在此限。公司之設立或其他登記事項有偽造、變造
      文書，經裁判確定後，由檢察機關通知中央主管機關撤銷
      或廢止其登記。」
    2.查原告於96年9 月1 日提起訴願據依之被告96年8 月24日
      北市商二字第09633230200 號復函，經被告依訴願法第58
      條第2 項規定重新審查是否妥適，因認經濟部函復意見似
      有斟酌空間及以本處名義函復原告容有未洽，業以96年9
      月28日北市商二字第09633422900 號函撤銷該回復函文，
      並陳報訴願管轄機關臺北市政府，按訴願法第77條規定，
      行政處分已不存在者，應為不受理之決定，是以臺北市政
      府就原告96年9 月1 日提起之訴願為不受理之決定，並無
      違誤。
    3.有關原告訴稱曾向被告發函，以依北市國稅局判決處分，
      請求因登記書面不實，撤銷基因數碼公司相關增資案，本
      處卻不作裁判，認本處有違監督管理之責乙節，按公司法
      第9 條明定，公司之登記如有不實情事，經裁判確定後，
      由檢察機關通知中央主管機關撤銷或廢止其登記，原告案
      陳事項係屬檢察機關權責，被告自無權越俎代庖，原告認
      本處不作裁判有違監督管理之責，容有誤解。
    4.綜上所述，本件行政訴訟為無理由，訴願決定並無不合，
      敬請察核予以駁回。
    理  由
一、按原告之訴，依其所訴之事實，在法律上顯無理由者，行政
    法院得不經言詞辯論，逕以判決駁回之，行政訴訟法第107
    條第3 項定有明文。再按「人民因中央或地方機關對其依法
    申請之案件，予以駁回，認為其權利或法律上利益受違法損
    害者，經依訴願程序後，得向高等行政法院提起請求該機關
    應為行政處分或應為特定內容之行政處分之訴訟。」，此乃
    行政訴訟法第5 條第2 項所明定之「課予義務訴訟」，以此
    訴訟型態請求救濟，係以原告具有實體上請求權經被告拒絕
    乃為違法，並因此拒絕處分損害原告權利之主張為訴訟標的
    。
二、本件事實概要已如前述，有相關卷證可稽，堪予認定。原告
    不服，循序提起行政訴訟，主張：其所得之技術股，係於基
    因數碼公司增資時以專門技術作價抵繳股款而取得，惟竟遭
    北市國稅局認定為薪資所得，則基因數碼公司該次增資案即
    有登記不實之情事，應撤銷基因數碼公司該次增資案云云。
    經查，被告就原告申請之事項，經報請經濟部函釋後，以96
    年8 月24日北市商二字第09633230200 號函復原告，略謂「
    按公司法有關之公司變更登記，係採形式書面審查，主管機
    關對於登記之申請，僅須就公司所提出之申請書件審核，倘
    符合公司法及『公司之登記及認許辦法』之規定，即應准為
    登記（最高行政法院92年度判字第833 號判決及最高法院96
    年6 月14日台文字第0960000442號函釋參照）。至公司之登
    記如有不實情事，依公司法第9 條規定，經裁判確定後，由
    檢察機關通知中央主管機關撤銷或廢止其登記。」。惟經原
    告提起訴願後，被告於重新審查時認經濟部函復意見似有斟
    酌空間及以被告名義函復原告容有未洽，業以96年9 月28日
    北市商二字第09633422900 號函撤銷被告96年8 月24日北市
    商二字第09633230200 號函。故如逕認被告96年8 月24日北
    市商二字第09633230200 號函，為否准原告請求之行政處分
    ，則該處分已經被告於重新審查之過程中，另發函撤銷而不
    存在，亦即原告之請求事項尚在被告研議中未經准否。故本
    件即無可資審究之否准處分侵及原告權利之訴訟標的。
三、綜上，本件原告不服被告96年8 月24日北市商二字第096332
    30200 號函，而提起本訴，於法律上為顯無理由，爰不經言
    詞辯論，逕以判決駁回之。
據上論結，本件原告之訴為顯無理由，依行政訴訟法第107 條第
3 項、第98條第1項前段，判決如主文。
中    華    民    國    97    年     7    月   31     日
                       臺北高等行政法院第四庭
                               審判長法  官  胡  方  新
                                     法  官  陳  秀  
                                     法  官  李  玉  卿
上為正本係照原本作成。
如不服本判決，應於送達後20日內，向本院提出上訴狀並表明上
訴理由，如於本判決宣示後送達前提起上訴者，應於判決送達後
20日內補提上訴理由書（須按他造人數附繕本）。
中    華    民    國    97    年     7    月   31     日
                                     書記官  陳  又  慈


司法院資訊處製作；財團法人民間司法改革基金會備份。
